【裁判字號】    88,簡上,260
【裁判日期】    890317
【裁判案由】    損害賠償
【裁判全文】
臺灣高雄地方法院民事判決  八十八年度簡上字第二六○號
    上  訴  人  乙○○
    被  上訴人  甲○○
右當事人間請求損害賠償事件，上訴人對於中華民國八十八年五月四日本院八十七年
度鳳簡字第一一一四號第一審判決提起上訴，本院判決如左：
    主  文
上訴駁回。
第二審訴訟費用由上訴人負擔。
    事  實
甲、上訴人方面：
  一、聲明：求為判決：
    (一)原判決廢棄。
    (二)被上訴人應給付上訴人新台幣（下同）二十萬元。
  二、陳述：
    (一)緣被上訴人提起不當訴訟，歷經一、二、三更審判決被上訴人敗訴確定，致上
      訴人訟累多年，支付律師費、撰狀費十餘萬元，又被上訴人濫行聲請假扣押，
      致上訴人房地未能及時出售處分，遭逢房地價下跌百萬元，均可歸責於被告。
    (二)按刑事所為事實之認定於為獨立民事之裁判時，不受拘束。上訴人因毀損罪經
      法院判處有期徒刑十月，緩刑三年，乃係遭被上訴誣告所致，自不得以該刑事
      判決作為有利被上訴人之認定，玆說明如下：
      (1)被上訴人指稱強行拆屋時，伊不在場，日期推定八十年十一月十五日（引用
        民法第一百二十四條第二項後段），既不詳時間，人又不在場，如何指訴甚
        詳。
      (2)拆屋係經被上訴人同意，得保留東邊四間供其住居，並裁分水、電，否則焉
        有連物品均搬遷一空，刑事案件未予採信，亦未斟酌，顯有理由不備。
      (3)證人於刑事第一審證稱：拆屋當天神主牌已移走，邱英源夫妻二人在現場觀
        看，並無阻止拆屋之言語舉動．．因而判決上訴人無罪，二審時係受上訴人
        同村情誼，為前後矛盾不一之證詞，顯係偽證，亦不得採為有利被上訴人之
        認定。
    (三)爰依侵權行為之法律關係請求被上訴人賠償上訴人二十萬元之損害。
  三、證據：援引第一審所提證據。
乙、被上訴人方面：
  一、聲明：求為判決駁回上訴。
  二、陳述：上訴人擅自拆毀被上訴人先父邱英源所有坐落高雄縣六龜新威路二二０
      號房屋七間，經檢察官偵查終結，將上訴人依毀損罪提起公訴後移送鈞院刑事
      庭審理，被上訴人據以聲請對上訴人之財產施假扣押，並提起請求損害賠償之
      訴，嗣經台灣高等法院高雄分院判處上訴人有期徒拾月，緩刑參年確定。民事
      之損害賠償事件因請求權時效消滅而敗訴。是被上訴人對上訴人之財產實施假
      扣押係法律上之正當行為，並非不法侵害他人權利。上訴人對其提起本件損害
      賠償之訴，於法不合，應予駁回。
  三、證據：出台灣高等法院高雄分院八十四年度上訴字第二０六九號刑事判決、最
      高法院八十七年度台上字第一七０八號民事判決各一份為證。
    理    由
一、本件上訴人起訴主張：被上訴人提起不當訴訟，歷經一、二、三更審判決被上訴
    人敗訴確定，致上訴人訟累多年，支付律師費、撰狀費十餘萬元，又被上訴人濫
    行聲請假扣押，致上訴人房地未能及時出售處分，遭逢房地價下跌百萬元，係可
    歸責於被告。而上訴人因毀損罪經法院判處有期徒刑十月，緩刑三年，乃係遭被
    上訴人誣告所致，自不得以該刑事判決作為有利被上訴人之認定。因本於侵權行
    為之法律關係，求為命被上訴人賠償上訴人二十萬元之判決。
二、被上訴人則以：上訴人擅自拆毀被上訴人先父邱英源所有坐落高雄縣六龜新威路
    二二０號房屋七間，經檢察官偵查終結，將上訴人依毀損罪提起公訴後移送鈞院
    刑事庭審理，被上訴人據以聲請對上訴人之財產施假扣押，並提起請求損害賠償
    之訴，嗣經台灣高等法院高雄分院判處上訴人有期徒拾月，緩刑參年確定。民事
    之損害賠償事件因請求權時效消滅而敗訴。是被上訴人對上訴人之財產實施假扣
    押，係法律上之正當行為，並非不法侵害他人權利。上訴人提起本件損害賠償之
    訴，為無理由等語，資為抗辯。
三、查上訴人主張被上訴人因認其毀損被上訴人先父之上開房屋七間，而對其提起損
    害賠償訴訟，歷經第一審、第二審、第二審更審及第三審之訴訟，最後判決被上
    訴人敗訴確定，被上訴人並對其房地實施假扣押等情，為被上訴人所不否認，固
    堪認為真實。惟被上訴人辯稱：因上訴人毀損其先父之上開房屋，伊對上訴人財
    產實施假扣押係法律上之正當行為，非不法侵害他人權利，且伊於前揭民事訴訟
    受敗訴判決確定，係因請求權時效消滅而敗訴等語。第查，被上訴人抗辯係因上
    訴人毀損其先父邱英源所有之坐落高雄縣六龜新威路二二０號房屋，經檢察官將
    上訴人依毀損罪提起公訴後，移送本院刑事庭審理，嗣經台灣高等法院高雄分院
    判處上訴人有期徒刑十月，緩刑三年確定，被上訴人乃據以聲請對上訴人之財產
    實施假扣押，並提起請求損害賠償之訴，因請求權罹於時效而敗訴等語，有台灣
    高等法院高雄分院八十四年度上訴字第二０六九號刑事判決、台灣高等法院高雄
    分院八十六年上更(一)字第五四號民事判決、最高法院八十七年度台上字第一七０
    八號民事判決附卷可稽，並經原審調取上開案件卷宗核閱屬實，被上訴人前揭所
    辯自可採信。上訴人主張被上訴人不在現場，自無從對毀損事件作何指訴，且拆
    屋係經被上訴人同意，及證人於上開刑案之第二審證述不實云云，核與本件事實
    無關，上訴人上開指陳自無審酌必要。次按侵權行為，須以故意或過失不法侵害
    他人之權利為要件。又損害賠償之債，以有損害之發生及有責任原因之事實，並
    二者之間，有相當因果關係為成立要件。故原告所主張損害賠償之債，如不合於
    此成立要件者，即難謂有損害賠償請求權存在，最高法院十七年上字第三五號、
    四十八年台上字第四八一號判例參照。查被上訴人對上訴人之財產實施假扣押，
    及對被上訴人提起損害賠償之民事訴訟，均屬法律賦與之權利，為法律上之正當
    行為，並非不法侵害他人權利。又上訴人縱因上述訴訟而支付律師費、撰狀費十
    餘萬元，然律師費、撰狀費均非訴訟上必需之費用，另上訴人主張其因被上訴人
    對其房地聲請假扣押，其房地因跌價損失百萬元，惟無法舉證以實其說，其主張
    被上訴人因對其財產假扣押及提起民事訴訟，致其受有上開損失云云，尚難採憑
    。
四、綜上所述，本件上訴人主張被上訴人提起不當訴訟，及濫行聲請假扣押，致支付
    律師費、撰狀費十餘萬元，及房地未能適時出售處分損失百萬元，均係可歸責於
    被上訴人云云，為不足採，被上訴人主張其聲請假扣押及提起損害賠償訴訟係實
    施法律上賦與之權利等語，尚可採取。從而，上訴人本於侵權行為之法律關係，
    請求被上訴人給付二十萬元，為無理由，不應准許。原審為上訴人敗訴之判決，
    及駁回其假執行之聲請，並無不合。上訴意旨指摘原判決不當，求予廢棄改判，
    為無理由，應予駁回。
五、據上論結，本件上訴為無理由，依民事訴訟法第四百三十六條之一第三項、第四
    百四十九條第一項、第七十八條，判決如主文。
中      華      民      國    八十九    年      三      月      十七    日
                              臺灣高雄地方法院民事庭
~B審判長法官  蘇秋津
~B法      官  陳嘉惠
~B法      官  郭錦茂
右為正本係照原本作成。
本判決不得上訴。
~B法院書記官  林誠桂
中      華      民      國    八十九    年      三      月      十七    日


司法院資訊處製作；財團法人民間司法改革基金會備份。
